【裁判字號】    99,台非,266
【裁判日期】    990916
【裁判案由】    違反毒品危害防制條例
【裁判全文】
最高法院刑事判決              九十九年度台非字第二六六號
上  訴  人  最高法院檢察署檢察總長
被      告  甲○○
上列上訴人因被告違反毒品危害防制條例案件，對於台灣高等法
院台中分院中華民國九十八年十一月五日第二審確定判決（九十
八年度上更(一)字第一六三號，起訴案號：台灣台中地方法院檢察
署九十四年度偵字第一五六五二號），認為違法，提起非常上訴
，本院判決如下：
    主  文
上訴駁回。
    理  由
非常上訴理由稱：「按判決不適用法則或適用不當者，為違背法
令，刑事訴訟法第三百七十八條定有明文。原判決事實欄記載：
『彭芬、洪進裕、甲○○、蕭文龍、在緬甸之彭芬表弟即真實姓
名年籍不詳之陳姓華僑成年男子及真實姓名年籍不詳之持用0000
000000號行動電話之成年男子等人均知海洛因係第一級毒品，屬
行政院公告之管制進出口物品，不得持有、運輸或私運進口，彭
芬與持用0000000000號行動電話之成年男子基於運輸及私運海洛
因進口之犯意，先由該持用0000000000號行動電話之成年男子依
彭芬指示於民國（下同）九十四年七、八月間在不詳處所與甲○
○接觸，謀議自緬甸運輸及私運物品回台灣事宜，甲○○預見該
受託運輸及私運之物品係海洛因，仍基於縱係海洛因亦不違背其
本意之不確定故意，而與該持用0000000000號行動電話之成年男
子基於運輸及私運海洛因進口之犯意聯絡，同意依指示出境至緬
甸攜帶指定物品返國。彭芬惟恐甲○○在緬甸取得夾藏海洛因之
ＤＶＤ播放機後，未依指示將其內藏放之第一級毒品海洛因運輸
及私運回台，並指示亦具運輸及私運海洛因犯意聯絡之洪進裕、
蕭文龍，與甲○○同機出國及返國，以便監視甲○○有無依指示
從緬甸運輸第一級毒品海洛因回國。一切安排妥當後，洪進裕、
蕭文龍及充當毒品交通角色之甲○○即於九十四年八月三十一日
同機前往緬甸仰光，抵達當日，渠等三人均未遇預定之接機人員
，遂自行住進仰光市之市星飯店，洪進裕、蕭文龍同住二０一室
，甲○○住四０二室，次日，洪進裕、蕭文龍即由彭芬表弟之陳
姓華僑接往聖玉象賓館住宿，並告知甲○○另有朋友將前來接待
，惟第三日仍係由陳姓華僑出面接待甲○○，俟彭芬及陳姓華僑
安排妥當洪進裕、甲○○、蕭文龍之返國機位，陳姓華僑即於同
年九月六日下午十六時許，在市星飯店，將夾藏有第一級毒品海
洛因五塊（毛重一八一九公克，送鑑合計淨重一三一九．三五公
克，空包裝重四九四．九五公克）之ＤＶＤ播放機一部交予甲○
○，再由甲○○於同年九月七日，自緬甸攜帶該藏有毒品之ＤＶ
Ｄ播放機一部，與洪進裕及蕭文龍同機返台，於入境中正機場時
被查獲』等情，而認定被告甲○○有不確定故意之運輸毒品犯行
。惟查：原判決既認定甲○○明知海洛因係第一級毒品，屬管制
進出口物品，而與持用0000000000號行動電話之成年男子謀議自
緬甸運輸及私運物品回台灣事宜，甲○○亦預見該受託運輸及私
運之物品係海洛因，仍予運輸回台，則甲○○即係參與本件運輸
毒品之事前同謀，且係實際運毒之人，果其有運輸毒品犯行，自
係故意，原判決認其係不確定故意，應有適用法則不當之違法。
又本件並無證據證明甲○○與持用0000000000號行動電話之成年
男子於九十四年七、八月間在不詳處所謀議自緬甸運輸物品回台
灣，亦無證據證明甲○○預見該受託運輸之物品係海洛因，原判
決亦未說明此部分認定之證據何在，已有認定事實不憑證據之違
法，且運輸毒品乃本刑為死刑、無期徒刑之重罪，而本件被告甲
○○運輸回台之海洛因淨重達一三一九．三五公克，價值不菲，
被告果預見受託運輸之物品係海洛因，焉有不要求額外報酬，僅
因他人提供機票及食宿，即自甘冒死為他人運輸毒品之理，原判
決以被告未自付機票及食宿費即認定『甲○○預見該受託運輸之
物品係海洛因，仍基於縱係海洛因亦不違背其本意之不確定故意
，而同意依指示出境至緬甸攜帶指定物品返國』，顯違經驗法則
與論理法則。又甲○○對於何以由他人支付出國費用，其係辯稱
：『我於九十四年七月初看自由時報廣告，當時我沒有工作，所
以看報紙去應徵工作，上面留有電話0000000000號，打電話過去
時，該人說他們也有辦理相親結婚，我想，就順便去相親。相親
完全不要費用，但是有口頭約定，若對方父母要來台灣依親，費
用要我負責』等語，並提出該報紙廣告為證，而本件由彭芬主持
之販毒集團，欲利用甲○○與張煥忠作為毒品交通，曾透過管道
查彼二人前科，確定甲○○無前科，且彭芬安排洪進裕、蕭文龍
，與甲○○同機出國及返國，以便監視甲○○有無從緬甸運輸海
洛因回國，並交待洪、蕭二人於監視時勿與甲○○接觸，乃至甲
○○等人已在緬甸，彭芬猶打電話至緬甸叮嚀不可讓甲○○知道
洪進裕、蕭文龍是同夥，此有卷附監聽譯文可稽，參以甲○○供
稱不認識洪進裕、蕭文龍，洪進裕、蕭文龍亦供稱原不認識甲○
○，洪進裕係在護照上看到甲○○照片，據為監視時之辨識，足
見甲○○應非彭芬販毒集團之人，且證人張煥忠於偵、審中供證
稱：九十四年八月初、八月底去緬甸，是一位陳先生用00000000
00電話跟我連絡，要我去緬甸相親辦假結婚，我去緬甸玩，是陳
先生幫我出錢，我沒出一毛錢，八月初他們說要我帶一台壞掉的
ＤＶＤ回台，我沒帶，因為那是別人的東西等語（見偵字第一七
五七九號卷第十四頁、上訴卷第一０六至一０九頁），張煥忠除
未將ＤＶＤ播放機攜帶回台外，其他情形均與甲○○相同，且警
方於監聽彭芬期間，彭芬與0000000000號電話通話時對方抱怨彭
芬找的毒品交通有緊張就心臟不舒服的毛病，彭芬答稱『反正他
是去娶媳婦的』，彭芬與其配偶通話時，其配偶亦問『相親的過
去沒』『相親的出去了嗎』，此有該三通監聽譯文可稽（見九十
四年度他字第一０五五號卷第八十四頁），足見彭芬之販毒集團
係以免費提供機票、食宿至東南亞國家相親結婚為餌，託不知情
之相親者代為攜帶內藏毒品之物品返台，否則本件其將ＤＶＤ播
放機交由洪進裕或蕭文龍攜帶返台即可，何須如此煞費周章花三
人機票及旅費，還須監視甲○○行蹤，原判決認被告甲○○所為
去緬甸是去相親不是運毒之辯解不足採信，亦與卷內呈現之證據
不符，原判決取捨證據核與證據法則有違，而有判決不適用法則
之違法。案經確定，且於被告不利，爰依刑事訴訟法第四百四十
一條、第四百四十三條提起非常上訴，以資糾正」等語。
本院按非常上訴審係以原確定判決認定之事實為基礎，以審查原
判決有無違背法令，此觀刑事訴訟法第四百四十五條第二項之規
定自明。又刑法上之故意，依第十三條第一、二項規定，分為直
接故意（或確定故意）與間接故意（或不確定故意）二種。前者
指行為人對於構成犯罪之事實，明知並有使之發生（實現）該事
實之決意，進而實行該犯罪決意之行為；後者指行為人對於構成
犯罪之事實，預見其有發生（實現）之可能，因該犯罪事實之發
生（實現）不違背其本意，乃予容認，任其發生（實現）之情形
而言。依原確定判決認定之事實，彭芬（通緝中）與持用000000
0000號行動電話之成年男子基於運輸及私運海洛因進口之犯意，
先由該持用0000000000號行動電話之成年男子依彭芬指示於九十
四年七、八月間在不詳處所與被告甲○○接觸，謀議自緬甸運輸
及私運物品回台事宜，甲○○預見該受託運輸及私運之物品可能
係海洛因，仍基於縱係海洛因，亦不違背其本意之不確定故意，
同意依指示出境至緬甸攜帶指定物品返國等情。其理由內並就甲
○○主觀上如何應已預見其受託攜帶返台之播放機內應夾藏有物
輕價昂之違禁物品，且不無係海洛因可能，乃竟予容認，而以縱
係如此，亦不違反其本意之不確定故意而為本件犯行，詳予說明
所憑認定之依據及其心證理由。此與行為人主觀上係「明知」為
海洛因，而故為夾帶運輸、私運入境，係屬直接故意，二者之犯
罪態樣自屬有別。則原判決基於上開認定之事實，認甲○○有運
輸、私運海洛因之不確定故意，而論以該罪刑，要無適用法則不
當之違法。又原判決理由已說明彭芬所委託持用0000000000號行
動電話之成年男子，縱未明確告知所攜帶之物品係海洛因，必亦
使負責攜帶物品返國之甲○○，於出國前即知悉並同意須代為攜
帶相關違禁物品返國，而甲○○年逾四十，復有相當社會工作經
驗，豈可能不知連委託人自己均未告知其真實姓名、住址，復不
自行往返緬甸取回該違禁物品，反委由無相當信賴關係之人攜帶
入境，則所託攜帶返國之物品，其內應有藏放具極大非法利益之
違禁物品，因認甲○○於出國前，縱不確知將夾帶者係何項違禁
物品，但應可預見有藏放海洛因之可能。則原判決就其事實認該
持用0000000000號行動電話之成年男子依彭芬指示於甲○○出境
前之九十四年七、八月間曾在不詳處所與甲○○接觸，謀議自緬
甸運輸及私運物品回台事宜，甲○○並已預見該受託運輸及私運
之物品可能係海洛因等情，應已說明其認定之憑據，要無認定事
實不憑證據之違誤。且依原判決認定之事實，甲○○事先在台灣
與該持用0000000000號行動電話之成年男子已有接觸，擬受託前
往緬甸運輸私運物品回台，而有所夾帶之違禁品縱係海洛因亦不
違背其本意之不確定故意，而渠前往緬甸之往返機票及在當地停
留七日之食宿、零用金等費用，全由他人支付招待。嗣並在緬甸
仰光其投宿之「市星飯店」，經陳姓華僑交付其一部夾藏有海洛
因五塊之ＤＶＤ播放機，由其攜帶返台入境等情，判決理由內對
此並已說明其認定之依據及得心證之理由甚詳。而類此因貪圖免
費出國食宿招待之利得，乃受託夾帶走私違禁物品入境之案例，
尚非絕無僅有，原判決認甲○○因之基於運輸、私運海洛因之不
確定故意，而為本件犯行，要難認與一般客觀存在之經驗與論理
法則有何違背可言。又彭芬主持之販毒集團縱係利用甲○○前往
緬甸運輸、私運毒品來台，而同行負責為監視之洪進裕、蕭文龍
與甲○○原本並不相識，然甲○○既貪圖免費前往國外接受食宿
招待，而基於不確定犯罪故意，甘受其利用，代為夾帶私運毒品
來台，仍不能因之解免其本件罪責之成立。則彭芬與0000000000
號電話之通話監聽譯文雖顯示，對方抱怨彭芬找去之人有緊張就
心臟不舒服之毛病，彭女於電話中表示「反正是去娶媳婦的」，
而彭女與其夫之電話通聯，亦曾表示相親的過去了等語，然因其
通話日期為九十四年八月一、二日，與本件甲○○之犯行欠缺直
接關聯性。而證人張煥忠於偵查及原審更審前審理時證稱伊於九
十四年八月初、八月底去緬甸，係一位陳先生以0000000000號行
動電話與伊連絡，要伊去緬甸辦假結婚，對方有要伊帶一部ＤＶ
Ｄ去緬甸，並要其再將之帶回台灣，伊未答應，因那係別人的東
西等語，所供縱屬實在，然均不足以否認甲○○有基於不確定犯
罪故意，將該夾藏於ＤＶＤ播放機內之海洛因運輸私運入境之事
實。原判決於理由內並已說明張煥忠之供證不足為有利於甲○○
之認定。另據甲○○供述，渠抵達緬甸仰光市後，投宿於「市星
飯店」前後七日，除其中一日對方有安排一女子與其同遊外，實
際並無何相親舉動，則原判決對所辯渠係前往緬甸相親云云，認
與常情不符，而予指駁不採，尚難認與卷證不符。是非常上訴意
旨以上情指摘原確定判決違背法令，難認為有理由，應予駁回。
據上論結，應依刑事訴訟法第四百四十六條判決如主文。
中    華    民    國  九十九  年    九    月   十六   日
                      最高法院刑事第十二庭
                          審判長法官  黃  一  鑫
                                法官  張  春  福
                                法官  林  勤  純
                                法官  陳  國  文
                                法官  宋  明  中
本件正本證明與原本無異
                                      書  記  官
中    華    民    國  九十九  年    九    月  二十三  日
                                                     Ｖ

司法院資訊處製作；財團法人民間司法改革基金會備份。
